臺灣宜蘭地方法院民事裁定             100年度監宣字第29號
聲  請  人  陳明富
上列聲請人聲請監護宣告事件，本院裁定如下：
    主  文
宣告陳池錫妹（女，民國○○年○月○日生，身分證統一編號：
Ｚ000000000，住宜蘭縣礁溪鄉○○村○○鄰○○路三０巷六號六
樓之三）為受監護宣告之人。
選定陳明富（男，民國○○○年○月○日生，身分證統一編號：
Ｚ000000000）為受監護宣告之人陳池錫妹（女，民國○○年○月
○日生，身分證統一編號：Ｚ000000000，住宜蘭縣礁溪鄉○○村
○○鄰○○路三０巷六號六樓之三）之監護人。
指定李陳瑞香（女，民國○○○年○月○日生，身分證統一編號
：Ｚ000000000）為會同開具財產清冊之人。
聲請程序費用新臺幣壹仟元由受監護宣告之人負擔。
    理  由
一、聲請意旨略以：應受監護宣告之人陳池錫妹（女，民國○○
    年○月○日生，身分證統一編號：Ｚ000000000，住宜蘭縣礁
    溪鄉○○村○○鄰○○路三０巷六號六樓之三）因失智症，
    現已不能為意思表示或受意思表示及不能辨識其意思表示之
    效果。聲請人陳明富為應受監護宣告之人陳池錫妹之子，爰
    依民法第十四條第一項聲請准予宣告陳池錫妹為受監護宣告
    之人，且為維護應受監護宣告之人之各項權益，爰請併予選
    定聲請人陳明富擔任應受監護宣告之人陳池錫妹之監護人，
    並指定應受監護宣告之人之女李陳瑞香為會同開具財產清冊
    之人等語。並提出戶籍謄本、臺北榮總員山分院附設門診部
    診斷證明書及應受監護宣告之人陳池錫妹之中華民國身心障
    礙手冊在卷為證。
二、按對於因精神障礙或其他心智缺陷，致不能為意思表示或受
    意思表示，或不能辨識其意思表示之效果者，法院得因本人
    、配偶、四親等內之親屬、最近一年有同居事實之其他親屬
    、檢察官、主管機關或社會福利機構之聲請，為監護之宣告
    。民法第十四條第一項定有明文。
三、本院審驗應受監護宣告之人陳池錫妹之心神狀況，並採用臺
    北榮民總醫院蘇澳分院於民國一百年七月七日以北蘇醫字第
    一０００００四五一七號函覆，由精神科主治醫師楊凱鈞製
    作之精神鑑定報告書所載：(一)應受監護宣告之人陳池錫妹於
    九十三年四月二十一日至該院市區門診神經內科初診為記憶
    力退化，並經臺北市忠孝醫院診斷為失智症，嗣後追陸續
    出現失智症相關之精神行為症狀，九十七年八月七日於該院
    神經心理測驗時，已達中重度之失智等級；(二)應受監護宣告
    之人於九十八年十二月底經家人發現腦部外傷，隨後出現意
    識不清與嗜睡，經陽明大學附設醫院診斷為腦部出血並開刀
    治療，自此即無法言語及意識不清，亦無明顯自主行為，偶
    爾張眼亦無法辨認家人，無聲音表達，生活自理完全依賴他
    人照料；(三)應受監護宣告之人於一百年六月二十四日接受鑑
    定時，坐輪椅但無法維持正常坐姿，頭部呈現過度屈張之不
    適狀態而無反應，雙側手肘及膝蓋攣縮，雙側小腿萎縮，關
    節僵硬，喪失注意力及持續力，無自發性言語及不自主運動
    ，對疼痛反應少，無客觀跡象顯示其能瞭解施測者之任何意
    向，亦無證據顯示其具備判斷力、定向感、記憶力、計算能
    力及抽象思考力等大腦認知功能；(四)整體評估應受監護宣告
    之人為失智症合併腦傷相關之器質性腦部症候群，致喪失為
    意思表示或受意思表示或辨識其意思表示效果之能力等情，
    認應受監護宣告之人陳池錫妹現因心智缺陷而不能為意思表
    示或受意思表示及不能辨識其意思表示之效果，爰依首揭法
    條規定，宣告陳池錫妹為受監護宣告之人。
四、次按，受監護宣告之人應置監護人。法院為監護之宣告時，
    應依職權就配偶、四親等內之親屬、最近一年有同居事實之
    其他親屬、主管機關、社會福利機構或其他適當之人選定一
    人或數人為監護人，並同時指定會同開具財產清冊之人。法
    院選定監護人時，應依受監護宣告之人之最佳利益，優先考
    量受監護宣告之人之意見，審酌一切情狀，並注意下列事項
    ：(一)受監護宣告之人之身心狀態與生活及財產狀況；(二)受監
    護宣告之人與其配偶、子女或其他共同生活之人間之情感狀
    況；(三)監護人之職業、經歷、意見及其與受監護宣告之人之
    利害關係；(四)法人為監護人時，其事業之種類與內容，法人
    及其代表人與受監護宣告之人之利害關係。民法第一千一百
    十條、第一千一百十一條第一項、第一千一百十一條之一分
    別定有明文。
五、查聲請人陳明富已陳明願任受監護宣告之人之監護人，本院
    亦認聲請人為受監護宣告之人陳池錫妹之子，具監護其母之
    意願與能力，當認其可為受監護宣告之人之利益全力監護，
    故由聲請人陳明富擔任受監護宣告之人陳池錫妹之監護人，
    應合於受監護宣告之人之最佳利益。至李陳瑞香則為應受監
    護宣告之人陳池錫妹之女，指定由其擔任會同開具財產清冊
    之人，本院亦認其能維護受監護宣告之人之最佳利益且利於
    執行會同開具財產清冊之責。秉此，本院基於受監護宣告之
    人陳池錫妹之最佳利益，並參酌應受監護宣告之人之其餘子
    女之意願，復查無不宜由聲請人陳明富監護受監護宣告之人
    陳池錫妹及由李陳瑞香擔任會同開具財產清冊之人之法定事
    由，爰依法併予選定聲請人陳明富擔任受監護宣告之人陳池
    錫妹之監護人，並指定李陳瑞香為會同開具財產清冊之人如
    主文。
六、依民事訴訟法第六百零八條第一項，裁定如主文。
中    華    民    國   100    年    7     月    12    日
                  臺灣宜蘭地方法院家事法庭
                      法  官  陳嘉年
以上正本與原本無異。
本裁定監護宣告部分不得抗告；如不服本裁定關於選定監護人及
指定會同開具財產清冊之人等部分，應於裁定送達後10日內向本
院提出抗告狀（應附繕本）。
中    華    民    國   100    年    7     月    12    日
                      書記官  吳慧芳